【裁判字號】    89,簡上,164
【裁判日期】    900323
【裁判案由】    給付管理費
【裁判全文】
臺灣臺中地方法院民事判決    八十九年度簡上字第一六四號
    上  訴  人  芝柏建設股份有限公司
    法定代理人  甲○
    訴訟代理人  乙○○
    被上訴人    元寶天廈管理委員會
    法定代理人  丙○○
    訴訟代理人  王文聖律師
右當事人間請求給付管理費事件，上訴人對於中華民國八十九年一月十一日臺灣臺中
地方法院豐原簡易庭八十八年豐簡字第六五三號第一審判決提起上訴，被上訴人並為
訴之擴張，本院判決如左：
    主      文
原判決關於命上訴人給付超過參拾肆萬貳仟參佰玖拾參元部分，及該部份假執行之宣
告，暨訴訟費用之裁判均廢棄。
右開廢棄部分，被上訴人在第一審之訴及其假執行之聲請均駁回。
上訴人應給付被上訴人關於新台幣參拾肆萬貳仟參佰玖拾參元部分，自民國八十八年
四月二十七日起至清償日止，按年息百分之五計算之利息。
其餘上訴及擴張之聲明均駁回。
第一、二審訴訟費用由上訴人負擔八分之七，餘由被上訴人負擔。
    事      實
甲、上訴人方面：
一、聲明：原判決廢棄；右廢棄部分被上訴人在第一審之訴及假執行之聲請均駁回。
二、陳述：除與原判決記載相同者，茲引用之外，補稱：
  （一）如附表一編號一、三、四、五四戶之裝修工程由訴外人上曜設計工程有限公
        司（下稱上曜公司）所承攬，上訴人與其簽訂工程承攬合約時，已約定應給
        付上曜公司之工程款中，有新台幣（下同）一千二百六十二萬六千五百元作
        為該公司向上訴人買受該四戶之買賣價金，上訴人並已交付及移轉所有權於
        上曜公司，於八十七年一月十四日起即交由該公司占有使用，並約定應由該
        公司繳納管理費，上訴人既未使用自無須支付該部分共計十二萬六百七十二
        元之管理費。
  （二）依被上訴人所請求給付管理費之時間、各戶每月應付金額計算後，被上訴人
        有誤算月數之情形，更正後實際總額應為三十四萬九千七百八十八元。
  （三）上訴人擁有三十個停車位，被上訴人未經其同意，曾將其所有如附表二所示
        八個停車位出租他人，長期無權使用，其獲有無權收取租金如附表二所示共
        計二十四萬四千八百元之利益，並致上訴人受有無法使用停車位之損害，另
        若以計算至八十八年六月，則上開數額更達如附表四所示十八萬五千三百元
        ，另亦有二十五個停車位、四戶房屋未抵扣，就此被上訴人不當得利之部分
        ，其得與積欠被上訴人之管理費債務為抵銷；又被上訴人管理不當致他人進
        住屋內，應不得收取管理費。
三、證據：除援用第一審所提證據外，補提建物及土地登記謄本、工程承攬合約書、
    收據、預定買賣契約書、土地登記謄本、上訴人所有停車位編號位置圖等影本各
    一份，並聲請訊問證人張瑞玲、林永堂、陳錦輝，及聲請命被上訴人提出八十七
    年自八十八年間之停車位收取租金帳冊。
乙、被上訴人方面：
    被上訴人雖未於最後言詞辯論期日到場，惟據其之前到場所為之聲明、陳述略以
    ：
一、聲明：駁回上訴；並擴張起訴聲明就請求被上訴人給付肆拾萬伍仟捌佰柒拾肆元
    部分，並應給付上開金額自起訴狀繕本送達翌日起至清償日止，按年利率百分之
    五計算之利息。
二、陳述：
  （一）依公寓大廈管理條例第二十一條規定，被上訴人本得向區分所有權人請求給
        付積欠之管理費及公共基金，且不論該等區分所有權人是否為現住戶，是上
        訴人所稱四戶已出賣與訴外人上曜公司之房屋其仍為區分所有權人之前，仍
        應如數支付管理費。
  （二）上訴人所稱有八個停車位遭被上訴人長期無權使用之部分，被上訴人僅曾將
        如附表三所示車位編號Ｂ２－５２、Ｂ２－１６、Ｂ２－３７、Ｂ２－４０
        、Ｂ２－３４等五個停車位分別出租於張瑞玲、林慧娟、蕭克瑜、劉志忠、
        陳秀美等人，收取之租金及如附表三所示共計四萬五千六百二十五元，其餘
        如附表二編號二、五、八所示三個停車位，被上訴人未曾使用之，關於管理
        委員會之總帳冊在八十八年九二一震災中已滅失。
  （三）於原審所計算之管理費四０五、八七四元部分，其中如附表一編號一、三、
        五三戶房屋，依原審所認定僅得收取至各該戶移轉所有權與他人前，應僅以
        十四個月而非十七個月計算，另編號四者則以如附表一編號四被告應給付金
        額欄所示計算後共計五萬七千五百二十元者為正確，其餘則係於原審審理時
        ，被上訴人已擴張聲明計算至八十八年九月止之管理費，惟所提出管理費未
        繳戶明細其中「欠繳月份」欄卻誤載為八十七年一月至八十八年六月所致，
        實際計算結果則無違誤。是本件上訴人至八十八年九月止尚積欠被上訴人管
        理費共計應為三十八萬八千零一十八元。
三、證據：除援用第一審所提證據外，補提會議紀錄、第五屆全體委員名單、管理組
    織報備證明、組織章程、律師函等影本各一份，並聲請訊問證人蕭婉茹。
    理      由
甲、程序部分：
一、按被上訴人於上訴人上訴後，始就關於請求被上訴人給付肆拾萬伍仟捌佰柒拾肆
    元部分之遲延利息為擴張聲明，請求上訴人並應給付上開金額自起訴狀繕本送達
    翌日起至清償日止，按年利率百分之五計算之利息，依民事訴訟法第四百六十三
    條準用同法第二百五十五條第一項第三款規定，並無不合，應准許之。
二、本件被上訴人經合法通知，未於最後言詞辯論期日到場，核無民事訴訟法第三百
    八十六條所列各款情形，爰依上訴人之聲請，由其一造辯論而為判決。
乙、得心證之理由：
一、本件被上訴人起訴主張上訴人係位於台中縣太平市○○○路「元寶天廈」大樓中
    如附表一所示建物之區分所有權人，依法律及規約約定，應分擔公共基金並按月
    繳交管理費，被告卻欠繳管理費、公共基金共計四十三萬二千四百八十三元，爰
    訴請上訴人如數給付。上訴人則以如附表一編號附表一編號一、三、四、五四戶
    建物，其已出賣與訴外人上曜公司，於八十七年一月十四日起交由該公司占有使
    用，並約定由該公司繳納管理費，該部分共計十二萬六百七十二元之管理費非其
    所應給付；另依被上訴人所請求之收取時間，實際總額應僅為三十四萬九千七百
    八十八元，且除扣除上開應由上曜公司繳納部分外，被上訴人未經其同意，曾將
    其所有如附表二所示八個停車位出租他人，長期無權使用，其獲有無權收取租金
    如附表二所示共計二十四萬四千八百元之利益，並致上訴人受有無法使用停車位
    之損害，另若以計算至八十八年六月，則上開數額更達如附表四所示十八萬五千
    三百元，另亦有二十五個停車位、四戶房屋未抵扣，其均以之與積欠被上訴人之
    管理費債務為抵銷，被上訴人管理不當致他人進住屋內，亦應不得收取管理費等
    語，資為抗辯。
二、被上訴人主張上訴人係位於台中縣太平市○○○路「元寶天廈」大樓中如附表一
    所示建物，在附表一所示期間之區分所有權人，上訴人並有積欠公共基金、管理
    費之事實，上訴人固不爭執，並有存證信函、計算明細表、建物登記謄本等件為
    證，惟就上訴人所積欠之數額等，上訴人則辯稱：如附表一編號一、三、四、五
    所示建物早於八十七年一月十四日起即交由訴外人上曜公司占有使用，並約定由
    該公司繳納管理費，且依被上訴人所請求之收取時間，實際總額應僅為三十四萬
    九千七百八十八元等語。按區分所有權人或住戶應繳納公共基金或分擔其他應負
    擔之費用，觀諸公寓大廈管理條例第二十一條之規定意旨可明，本件該如附表一
    編號一、三、四、五所示四戶建物，上訴人雖曾於八十七年一月十四日與訴外人
    上曜公司約定，由上訴人應給付上曜公司之部分工程款作為買賣價金而出賣於該
    公司，惟實際辦理所有權移轉登記時間則如附表一所示，之前上訴人既仍為區分
    所有權人，其即負有繳納各該公共基金、管理費之義務，上訴人雖稱曾與上曜公
    司約定八十七年一月十四日即由該公司繳納，姑不論此債務之承擔應通知債權人
    即被上訴人，始對被上訴人發生效力，就該債務承擔約定之事實，觀諸其與上曜
    公司間之約定絲毫未提及此情，有工程承攬合約書影本一份可按，其另提出之空
    白之預定買賣契約書一份，更非其與訴外人上曜公司間所簽訂之買賣契約內容，
    亦難認其與上曜公司間有為此約定，上訴人此部份所辯，尚屬無據。
三、其次，就被上訴人請求其給付之管理費係如附表一所示至八十八年九月間止，並
    非僅至八十八年六月止，業經被上訴人於原審八十八年九月七日言詞辯論期日陳
    明在卷，是上訴人所積欠之管理費數額計算依據，應依此計算，扣除被上訴人就
    如附表一編號一、三、五所示三戶房屋，應收取十四個月卻誤以十七個月計算者
    ，及另附表一編號四所示之管理費應分別就八十五年二月至十二月間以每月一千
    二百四十元、八十六年一月至八十八年三月則以每月一千四百四十元計算如附表
    一所示後，上訴人尚積欠之管理費、公共基金共計應為三十八萬
    。
四、再以，上訴人稱被上訴人未經其同意，擅自將如附表二、四所示停車位出租與他
    人，係無法律上原因而受有收取租金之利益，並致其受有損害，就此被上訴人不
    當得利部分，其得據之與前述積欠被上訴人之管理費債務為抵銷一節，其中如附
    表三所示金額共計四萬五千六百二十五元部分，業經被上訴人是認無訛，上訴人
    就此數額範圍內為抵銷，尚為有據，其前聲請證人張瑞玲等以證明被上訴人此部
    分有出租與第三人之事實，已無必要。其餘上訴人主張被上訴人尚有擅自出租其
    停車位而有不當得利之部分，則為被上訴人所否認，上訴人雖聲請命被上訴人提
    出管理委員會所有總帳冊，惟該帳冊等業已於八十八年九二一震災中毀損滅失，
    有房屋全倒、半倒證明書等影本在卷可參，本院認此已無必要；而上訴人就被上
    訴人有何使用其餘停車位或四戶房屋等而受有不當得利之事實，復未能具體陳明
    或舉證以實其說，上訴人此部分所辯，並無理由；又上訴人所稱被上訴人管理不
    當云云，非惟此能否作為繳交管理費、公共基金之對待給付尚有可疑，且就此事
    實其亦未具體陳述明白，更未舉證證明之，亦難謂其所辯為可採。綜上所述，上
    訴人以對被上訴人有如附表三所示四萬五千六百二十五元之不當得利債權，據以
    與上開積欠被上訴人之管理費、公共基金債務三十八萬八千零一十八元債務為抵
    銷後，其尚應給付被上訴人管理費及公共基金共計三十四萬二千三百九十三元（
    000000- 00000=342393）。
五、另上訴人上訴聲明以原判決全部廢棄，惟原審判決關於被上訴人請求超過四十萬
    五千八百七十四元之部分，已駁回被上訴人之訴及假執行之聲請，且此部份為並
    非不利於上訴人之部分，其就之並非上訴權人，上訴人此部份提起之上訴不合法
    ，應予駁回。
六、從而，被上訴人依公寓大廈管理條例規定及規約約定之法律關係，請求上訴人給
    付肆拾參萬貳仟肆佰捌拾參元，及上訴後擴張請求自支付命令送達上訴人翌日即
    八十八年四月二十七日起至清償日止，按週年利率百分之五計算之遲延利息，於
    參拾肆萬貳仟參佰玖拾參元及法定遲延利息部分範圍內，為有理由，應予准許。
    逾此所為請求，為無理由，應予駁回。至於被上訴人敗訴部分，其假執行之聲請
    失所附麗，應併予駁回。原審就超過上開應准許部分，為上訴人敗訴之判決，並
    為假執行之宣告，自有未洽。上訴意旨就此部分指摘原判決不當，求予廢棄改判
    ，為有理由。至於上開應准許部分，原審判命上訴人給付，並為假執行之宣告，
    核無違誤，上訴意旨，就此部分，仍執陳詞，指摘原判決不當，求予廢棄，為無
    理由，應駁回其上訴。
七、本件事證已臻明確，兩造其餘主張及所提證據與本院上開論斷無涉或無違，不予
    贅述。
八、據上論結，本件上訴為一部有理由，一部無理由，依民事訴訟法第四百三十六條
    之一第三項、第四百五十條、第四百四十九條第一項、第四百六十三條、第三百
    八十五條第一項、第七十九條但書，判決如主文。
中      華      民      國    九十      年      三      月    二十三    日
                                  臺灣臺中地方法院民事第一庭
~B審判長法  官
~B      法  官
~B      法  官  林麗真
右正本證明與原本無異
如對本判決上訴，須於判決送達後二十日內向本院提出上訴狀，同時表明上訴理由；如已於本判決宣示後
送達前提起上訴者，應於判決送達後十日內補具上訴理由（均須按他造當事人之人數附繕本）。
中      華      民      國    九十      年      三      月    二十三    日
~B      法院書記官  童洪芳美
~FO
附表一（房屋坐落台中縣太平市）
┌───┬───────────┬──────────┬────────┐
│編 號 │門     牌    號     碼│  原告主張積欠金額  │ 被告應給付金額 │
├───┼───────────┼──────────┼────────┤
│ 一   │永豐北路一○八號12F   │29610元(87.1–88.9) │88.3.5所有權已移│
│      │（Ａ1 12）            │每月1410元×21月＝  │轉，被告應給付87│
│      │                      │29610               │1–88.2之管理費 │
│      │                      │                    │1410×14＝19740 │
├───┼───────────┼──────────┼────────┤
│ 二   │太平路一六六巷五四號  │4240元(85.9–85.12) │85.1.13所有權已 │
│      │（Ａ1 01）            │每月1060元×4月＝   │移轉，被告應給付│
│      │                      │4240                │之管理費為0     │
├───┼───────────┼──────────┼────────┤
│ 三   │永豐北路一○八號4F    │29547元(87.1–88.9) │88.3.26所有權已 │
│      │（Ａ1 04）            │每月1407元×21月＝  │移轉，被告應給付│
│      │                      │29547               │87.1–88.2管理費│
│      │                      │                    │1407×14＝19698 │
├───┼───────────┼──────────┼────────┤
│ 四   │永豐北路一○六號4F    │56800元(85.2–88.9) │88.4.26所有權已 │
│      │（Ａ2 04）            │85.2–12每月1240元  │移轉，被告應給付│
│      │                      │1240×11＝13640     │85.2–88.3管理費│
│      │                      │86.1–88.9每月1440元│計52520元（85.2-│
│      │                      │1440×30＝43200     │85.12為1240*11= │
│      │                      │及公共基金5000元    │13640，86.1-88.3│
│      │                      │                    │為1440*27=38880 │
│      │                      │                    │，13640+38880=  │
│      │                      │                    │52520），及公共 │
│      │                      │                    │基金5000元，共計│
│      │                      │                    │57520元。       │
├───┼───────────┼──────────┼────────┤
│ 五   │永豐北路七○號11  F   │35595元(87.1–88.9) │88.3.5所有權已移│
│      │（Ｂ3 11）            │每月1695元×21月＝  │轉，被告應給付87│
│      │                      │35595               │1–88.2之管理費 │
│      │                      │                    │1695×14＝23730 │
├───┼───────────┼──────────┼────────┤
│ 六   │ Ａ5 02               │29505元(87.1–88.9) │ 同上           │
│      │                      │每月1405×21月      │                │
├───┼───────────┼──────────┼────────┤
│ 七   │ Ａ1 07               │29610元(87.1–88.9) │ 同上           │
│      │                      │每月1410×21月      │                │
├───┼───────────┼──────────┼────────┤
│ 八   │ Ｂ3 03               │31395元(87.1–88.9) │ 同上           │
│      │                      │每月1495×21月      │                │
├───┼───────────┼──────────┼────────┤
│ 九   │ Ｅ1 09               │31290元(87.1–88.9) │ 同上           │
│      │                      │每月1490×21月      │                │
├───┼───────────┼──────────┼────────┤
│ 十   │ Ｅ1 10               │31290元(87.1–88.9) │ 同上           │
│      │                      │每月1490×21月      │                │
├───┼───────────┼──────────┼────────┤
│ 十一 │ Ｅ2 10               │28980元(87.1–88.9) │ 同上           │
│      │                      │每月1380×21月      │                │
├───┼───────────┼──────────┼────────┤
│ 十二 │ Ｅ2 11               │28980元(87.1–88.9) │ 同上           │
│      │                      │每月1380×21月      │                │
├───┼───────────┼──────────┼────────┤
│ 十三 │ Ｆ1 11               │29400元(87.1–88.9) │ 同上           │
│      │                      │每月1400×21月      │                │
├───┼───────────┼──────────┼────────┤
│ 十四 │ Ｆ2 12               │26880元(87.1–88.9) │ 同上           │
│      │                      │每月1280×21月      │                │
├───┴───────────┼──────────┼────────┤
│  合              計          │ 432482元           │ 388018元       │
└───────────────┴──────────┴────────┘


司法院資訊處製作；財團法人民間司法改革基金會備份。
